臺灣臺東地方法院交通事件裁定 　　　 　94年度交聲字第44號
異　議　人　甲○○
即受處分人
原處分機關　交通部公路總局高雄區監理所臺東監理站
代　表　人　楊財惠
上列異議人因違反道路交通管理處罰條例案件，對於交通部公
路總局高雄區監理所臺東監理站於94年7月26日所為之處分（原
處分案號：東監違字第裁81-A7J900207號），聲明異議，本院裁
定如下：
        主  文
原處分撤銷。
甲○○不罰。
        理  由
一、原處分意旨略以：異議人即受處分人甲○○，於民國94年6
    月6日10時28分，在松江路錦州街路口，因行駛管制區○○
    ○○路段通行證，亦未置放於車輛明顯處，違反該路段管制
    區行駛，故認受處分人違反道路交通管理處罰條例第60條第
    2項第3款之規定，裁決受處分人：罰鍰新臺幣（下同）900
    元，並依第63條第1項記違規點數共1點，罰鍰限於94 年8月
    25日前繳納，上開罰鍰逾期不繳納，依同條例第65條第1項
    第3款規定，自同年、月26日起，易處吊扣駕駛執照1個月，
    並限於同年9月9日前繳送，逾期仍不繳送者，自同年9月10
    日起易處吊銷，一年內不得重新考領駕駛執照等語。
二、受處分人則辯稱略以：受處分人甲○○因所屬公司承攬工程
    莊敬線，駕駛車牌號碼299-GX號車輛於尖峰時間進出管制區
    ，業經報備申請表並出示通行證，故聲明異議等語。經查：
（一）異議人即受處分人甲○○，於94年6月6日10時28分許，駕
      駛車牌號碼299-GX號營業貨運曳引車，行經臺北市○○路
      與錦州街路口，該處為大貨車及聯結車禁止通行之管制區
      ，又車牌號碼299-GX號營業貨運曳引車已取得臺北市聯結
      車通行證，有效期間為93年12月8日起至94年6月7日止等
      情，有卷附之臺北市政府警察局舉發違反道路交通管理事
      件通知單2紙、臺北市政府警察局中山分局94年10月6日北
      市警中分交字第09434463700號函及所附之禁止通行範圍
      路線圖、車牌號碼299-GX號之臺北市聯結車通行證影本各
      1紙可稽，是可認定屬實，合先敘明。
（二）按道路交通管理處罰條例第60條第2項第3款固規定，「不
      遵守道路交通標誌、標線、號誌之指示者，處新臺幣九百
      元以上一千八百元以下罰鍰」，而行政罰係就違反行政上
      之義務，所科之制裁，惟行政法上之義務種類繁多，立法
      者若對於處罰之構成要件，授權由行政機關以命令定之，
      尚非法所不許，但就授權之內容及範圍應具體明確；本件
      受處分人已就車牌號碼299-GX號車輛進入臺北市政府所核
      定之管制區取得許可，又上開條例第60條第2項第3款係處
      罰不遵守道路交通標誌、標線、號誌之指示之行為義務違
      反，故本件裁罰機關以受處分人未隨車攜帶通行證並放置
      於明顯處為由，而認受處分人違反上開規定，予以裁罰，
      要屬有誤，蓋未隨車攜帶通行證並放置於明顯處之事由，
      並非道路交通管理處罰條例第60條第2項第3款所課與受處
      分人之行為義務，行政機關固可就於何處劃定交通標誌、
      標線、號誌等有裁量餘地，然是否隨車攜帶通行證並非立
      法機關授權行政機關得以命令補充之空白要件範疇，若受
      處分人實際上已取得通行許可，其主觀上已信賴確實可以
      於管制區內通行，縱未攜帶通行證或未置於明顯處所，亦
      與上開條例所課與之義務內容無違；此外，於該通行證上
      之使用說明欄雖有「本證應隨車置放擋風玻璃明顯處備檢
      」之記載，惟該記載要屬便利公務員執行交通攔檢勤務，
      而所記載之附註事項，其內容尚不足以可認定係屬對於該
      通行證許可通行之行政處分效力限制；又對於有裁量權之
      行政處分得為附款，行政程序法第93條第1項訂有明文，
      惟附款之做成不得違反行政處分之目的，並與該處分之目
      的具有正當合理之關聯，是觀之對於大貨車、聯結車禁止
      進入管制區之目的在於交通秩序之維護，而要求將通行證
      隨時攜帶並放置於明顯處備檢，雖有助於交通勤務執行，
      然該附款與本件允許通行之目的顯然不具有何正當合理之
      關聯性，執行勤務之公務員對於未攜帶通行證或未置於明
      顯處之車輛，當可即時回報確認該車輛有無提出聲請或要
      求駕駛者當場提出，已實際取得通行權人之既得權利應不
      受影響。
三、從而，道路交通管理處罰條例第60條第2項第3款處罰規定，
    解釋上並不包含「未攜帶或未將通行證置於明顯處所」之駕
    駛行為，法理上應較為適當，原處分機關即移送機關交通部
    公路總局高雄區監理所臺東監理站，貿然依據該條文之規定
    處罰異議人，依法即有可議，從而受處分人之聲明異議為有
    理由，自應將原處分予以撤銷，改為異議人不罰之諭知。
四、據上論斷，應依道路交通案件處理辦法第20條前段，裁定如
    主文。
中　　華　　民　　國　　94　　年　　11　　月　　15　　日
　　　                交通法庭  法　官　呂煜仁
以上正本證明與原本無異。
如不服本裁定，應於裁定送達後5日內向本院提出抗告狀（須附
繕本）。
「切勿逕送上級法院」
                                書記官  王希文
中　　華　　民　　國　　94　　年　　11　　月　　15　　日
